【裁判字號】    98,審訴,2030
【裁判日期】    980706
【裁判案由】    誣告等
【裁判全文】
臺灣高雄地方法院刑事判決            98年度審訴字第2030號
公  訴  人  臺灣高雄地方法院檢察署檢察官
被      告  甲○○原名吳月琪.
選任辯護人  葉美利律師
上列被告因誣告等案件，經檢察官提起公訴（97年度偵字第2341
2 號），本院改依簡式審判程序審理，判決如下：
    主  文
甲○○犯誣告罪，處有期徒刑陸月，減為有期徒刑參月；又犯偽
證罪，處有期徒刑柒月。應執行有期徒刑捌月。緩刑參年。緩刑
期間付保護管束。並應向檢察官指定之公益團體、地方自治團體
或社區提供捌拾小時之義務勞務。
    事實及理由
一、按本件被告甲○○所犯係死刑、無期徒刑、最輕本刑為3 年
    以上有期徒刑以外之罪，其於準備程序就被訴事實為有罪之
    陳述，經受命法官告知簡式審判程序之旨，並聽取公訴人、
    被告與其辯護人之意見後，本院認無不得或不宜改依簡式審
    判程序進行之處，爰依刑事訴訟法第273 條之1 第1 項、第
    284 條之1 ，裁定本件由受命法官獨任進行簡式審判程序，
    合先敘明。
二、本件犯罪事實及證據，除犯罪事實「國泰世華商業銀行（以
    下稱國泰世華銀行）信用卡（卡號：0000-0000-0000號）」
    更正為「國泰世華商業銀行（以下稱國泰世華銀行）信用卡
    （卡號：0000-0000-0000-0000 號）」；「於95年11月13日
    」更正為「於95年11月3 日」；並補充「於94年12月19日，
    在臺灣高雄地方法院檢察署檢察官偵查郭家榮上開涉嫌偽造
    文書等案件時（案號：94年度偵緝字第2510號），以證人身
    分出庭作證，經具結後，就檢察官訊問其『是否有將信用卡
    拿給郭家榮刷？』此一對於案情有重要關係事項，證稱『沒
    有』之虛偽陳述」；證據部分補充「被告於本院審理中之自
    白」外，餘均引用檢察官起訴書所載，如附件。
三、按教唆他人偽證，雖有時為誣告他人犯罪之方法，然並非誣
    告罪之當然結果，或構成誣告罪要件之行為（最高法院26年
    渝上字第558 號判例參照）。故在自己誣告他人後，再教唆
    他人偽證之情形，該教唆偽證之行為，係為達成誣告目的之
    另一行為，並非誣告之階段行為或部分行為，因此，於自己
    誣告他人後，再由自己偽證之情形，亦應為相同解釋，該偽
    證行為乃為達成誣告目的之另一行為，而非屬於誣告之階段
    行為或部分行為。是核被告於93年3 月24日向高雄市政府警
    察局三民第二分局員警申告被害人郭家榮之行為，係犯刑法
    第169 條第1 項之誣告罪；而其在被害人所涉偽造文書等案
    件中，於檢察官偵訊、法院審理中為前開不實證述之行為，
    則係另犯刑法第168 條之偽證罪。另按，偽證罪為侵害國家
    法益之犯罪，其罪數應以訴訟之件數為準，行為人於1 件訴
    訟中，雖先後有多次偽證情形，仍應論以單純一罪（最高法
    院72年臺上字第3311號判例意旨參照）。被告於本案中，雖
    分別於94年12月19日、95年11月3 日、95年12月19日、97年
    7 月2 日有偽證之情，然其該等偽證犯行，均係就被害人所
    涉之同一案件作證時所為，依據前開說明，其該4 次偽證犯
    行，仍應論以單純一罪。被告前開於檢察官偵訊中之偽證犯
    行，雖未經檢察官提起公訴，然此既與其上開於本院及臺灣
    高等法院高雄分院審理中作證之偽證犯行，有前述之單純一
    罪關係，自為起訴效力所及，本院得併予審理，附此敘明。
    被告所犯上開2 罪間，犯意各別、行為互殊，觸犯構成要件
    相異之罪名，自應予以分論併罰。爰審酌被告虛構事實欲入
    人於罪，使他人無故遭受刑事偵、審程序之勞累，並於檢察
    官偵查及法院審理時，於案情有重要關係之事項，供前具結
    ，而為虛偽證述，足生損害於司法之公正性，所為並無足取
    ，且期間經歷多次作證機會，卻均未能即時悔悟，以早日還
    給被害人清白，犯罪情節難認輕微，然念其犯後終能坦承犯
    行，態度尚可，復參以其犯罪之動機、被害人最終亦能獲得
    無罪判決確定等一切情狀，分別量處如主文所示之刑，而因
    被告上開誣告犯行之犯罪時間，係於96年4 月24日以前，故
    應依中華民國96年罪犯減刑條例，減其宣告刑2 分之1 如主
    文所示，並定其上開2 罪之應執行刑，以示懲儆。另被告前
    3 次為本件偽證犯行之時間，雖係於中華民國96年罪犯減刑
    條例第2 條所定「96年4 月24日」之基準日之前，然其最後
    1 次為本件偽證犯行之時間，已在上開基準日之後，則其上
    開應論以單純一罪之偽證犯行，既非全在前揭基準日之前所
    為，自未符減刑條件，而無庸就其上開偽證犯行為減刑之諭
    知，附此敘明。末查，被告前未曾犯罪受有期徒刑以上刑之
    宣告，有臺灣高等法院被告前案紀錄表在卷可稽，且犯後終
    能坦承犯行，業見悔悟之意，又其係因與被害人間存有財務
    糾紛而一時短於思慮，致觸犯本件犯行，信其經此刑之宣告
    後，應知警惕而無再犯之虞，再參以被告於98年3 月11日甫
    生下1 女，有其全戶戶籍謄本在卷可佐（見本院卷第25、26
    頁），若入監服刑，其襁褓之幼女勢必缺乏親生母親之照料
    ，進而可能衍生其他家庭問題，本院因認暫不執行其刑為當
    ，爰依刑法第74條第1 項第1 款之規定，併予宣告緩刑3 年
    ，以啟自新，並依刑法第74條第2 項第5 款之規定，命其應
    向指定之公益團體、地方自治團體或社區提供80小時之義務
    勞務，另併依刑法第93條第1 項第2 款之規定，諭知於緩刑
    期間付保護管束。
據上論斷，應依刑事訴訟法第273 條之1 第1 項、第284 條之1
、第299 條第1 項前段、第310 條之2 、第454 條第2 項，刑法
第168 條、第169 條第1 項、第51條第5 款、第74條第1 項第1
款、第2 項第5 款、第93條第1 項第2 款，中華民國96年罪犯減
刑條例第2 條第1 項第3 款、第7 條，判決如主文。
本案經檢察官陳麗琇到庭執行職務。
中    華    民    國    98    年    7     月    6     日
                  刑事第十庭    法  官  陳君杰
以上正本證明與原本無異。
如不服本判決應於收受判決後10日內向本院提出上訴書狀，並應
敘述具體理由。其未敘述上訴理由者，應於上訴期間屆滿後20日
內向本院補提理由書(均須按他造當事人之人數附繕本)「切勿逕
送上級法院」。
中    華    民    國    98    年    7     月    6     日
                                書記官  李承悌
附錄本判決論罪科刑條文
刑法第168 條：
於執行審判職務之公署審判時或於檢察官偵查時，證人、鑑定人
、通譯於案情有重要關係之事項，供前或供後具結，而為虛偽陳
述者，處7 年以下有期徒刑。
刑法第169 條第1 項：
意圖他人受刑事或懲戒處分，向該管公務員誣告者，處7 年以下
有期徒刑。


司法院資訊處製作；財團法人民間司法改革基金會備份。
